臺灣高等法院刑事判決
110年度上訴字第842號
上訴人  申永平
即被告          
              
               
上列上訴人因偽證案件，不服臺灣新北地方法院109年度訴字第
888號，中華民國109年12月22日第一審判決（起訴案號：臺灣新
北地方檢察署109年度偵字第10359號）提起上訴，判決如下：
    主    文
原判決撤銷。
申永平犯偽證罪，累犯，處有期徒刑壹年陸月。
    犯罪事實
一、申永平明知員警於民國104年7月19日在楊東楠使用之000-00
    00號牌自用小客車查獲附表一之仿造衝鋒槍、子彈，並非其
    所有，也未在104年7月15日晚間至次（16）日凌晨，放置附
    表一所示槍、彈於上述自用小客車內，竟為幫助楊東楠脫罪
    ，基於偽證犯意，先在106年11月23日以書狀向臺灣臺中地
    方檢察署表示附表一的槍、彈是他的，害了不知情友人楊東
    楠遭起訴，深感抱歉，因此自首；並且在楊東楠所犯，臺灣
    臺中地方法院105年度訴字第1215號違反槍砲彈藥刀械管制
    條例案件，於107年6月20日上午之審理程序，以證人身分具
    結，對於與案情有重要關係事項之附表一槍、彈來源及歸屬
    ，虛偽陳述如附表二。
二、上述楊東楠觸犯的槍砲彈藥刀械管制條例案件，歷經臺灣臺
    中地方法院判決有期徒刑7年4月併科罰金新台幣30萬元、本
    院臺中分院108年上訴字第1717號，撤銷改判有期徒刑5年併
    科罰金新台幣25萬元，109年11月4日經最高法院109年台上
    字第
　　4842號駁回上訴，判決確定。
三、案經臺灣臺中地方檢察署檢察官對申永平之自首以罪嫌不足
    不起處分之後，自動檢舉，陳請臺灣高等檢察署檢察長令轉
    臺灣新北地方檢察署檢察官偵查起訴。
    理    由
一、證據能力：
(一)被告以外之人於審判外之陳述，雖不符前4條之規定，而當
    事人於審判程序同意作為證據，法院審酌該言詞或書面陳述
    作成之情況，認為適當者，得為證據。當事人、代理人或辯
    護人於法院調查證據時，知有第159條第1項不得為證據之情
    形，而未於言詞辯論終結前聲明異議者，視為有前項同意。
    刑事訴訟法第159條之5第1項、第2項明文規定。被告以外之
    證人於警詢、偵查之證述，經依法踐行調查證據程序，檢察
    官、被告均知有該證詞，而不爭執各項證據之證據能力，且
    未於言詞辯論終結前聲明異議，審酌證人筆錄作成之情況，
    並無在非自由意志情況下所為陳述，認為適當，依刑事訴訟
    法第159條之5第2項規定，具有證據能力。
(二)其餘憑以認定被告犯罪事實之非供述證據，查無違反法定程
    序取得之事實，依同法第158條之4規定反面解釋，均有證據
    能力。
二、認定犯罪事實所憑證據及理由：
    被告申永平對於犯罪事實坦白承認，核與證人楊東楠、夏以
    勤、邱坤城、簡明德及黃凱之證述相符，並有臺灣臺中地方
    檢察署檢察官104年度偵字第25765號起訴書、臺灣臺中地方
    法院105年度訴字第1215號、本院臺中分院108年度上訴字第
    1717號、最高法院109年度台上字第4842號判決書、楊東楠
    之本院被告前案紀錄表（他6046號卷第5至16頁、他7640號
    卷二第217至228頁、原審卷第191至218頁）被告及楊東楠之
    在監在押紀錄表（他7640號卷一第7至10頁、卷二第281至
　　283頁）法務部○○○○○○○○108年12月30日北所戒字第10800164
    940號函及106年10月20日至11月7日各舍房人員清冊、調房
    資料明細表、臺灣臺中地方法院104年聲搜字001613號搜索
    票、臺中市政府警察局第一分局搜索扣押筆錄、扣押物品目
    錄表、查獲照片10張、臺中市政府警察局槍枝初步檢視報告
    （他7640號卷一第57至71、他7640號卷二101至103、105至1
    09、113至121、123至133頁）臺中市政府警察局槍枝初驗照
    片16張、內政部警政署刑事警察局104年8月28日刑鑑字第00
    00000000號鑑定書及槍彈照片、臺中市政府警察局第一分局
    證物採驗報告（他7640號卷二第135至149、155至165、171
    至205頁）106年11月23日被告刑事自首狀、內政部警政署刑
    事警察局106 年8月1日刑鑑字第1060064920號函及法務部調
    查局109年10月16日測謊鑑定書（他7640號卷三第131至133
    、247頁、原審卷第147至171頁）可憑。足認被告任意性自
    白與事實相符，事證明確，犯行可以認定，應依法論科。
三、論罪：
(一)核被告所為，係犯刑法第168條偽證罪。
(二)被告違反毒品危害防制條例案件，多次經判處有期徒刑確定
    ，106年2月2日執行完畢，有本院被告前案紀錄表可憑。5年
    內故意再犯有期徒刑以上之罪，累犯。原判決審酌被告所犯
    前案與本案罪質不同，而不依刑法第47條第1項規定加重其
    刑；然查：無論刑法第47條或大法官釋字第775號解釋意旨
    ，均未揭示必須罪質相同之累犯才得以加重其刑。被告之前
    案紀錄共66頁，皆屬故意犯罪，並有多件販毒案件，一再觸
    犯法禁，顯非一時失慮；所犯本罪是為掩護查獲2支仿造衝
    鋒槍、76顆制式子彈及6顆非制式子彈之重大犯罪情節，屬
    於嚴重知法犯法罪行，依累犯規定加重其刑，正符合累犯加
    重刑罰之本旨；況且，於審判實務，累犯加重與否的法律效
    果，其實質只作用於法定刑6月以上之罪是否成為絕對拘禁
    式處遇刑及意欲判處法定最低刑度的情況；此外，事實上只
    是判決格式字串之引用，少有加重刑罰的功效。原判決宣告
    之刑度「有期徒刑2年」其實無須刻意論述不予加重。原審
    裁量不加重刑罰，雖欠妥適；但僅被告上訴，礙於刑事訴訟
    法第370條限制，應予維持，認定構成累犯，不加重其刑。
(三)被告申永平直到於本院才自白，承認觸犯偽證罪，不符合刑
    法第172條減免刑罰要件：
 1、刑法第172條規定：犯第168條(偽證）之罪，於所虛偽陳述
    之案件(楊東楠違反槍砲彈藥刀械管制條例)裁判確定前自白
    者，減輕或免除其刑。
 2、楊東楠違反槍砲彈藥刀械管制條例案件，已於109年11月4日
    經最高法院判決確定，有楊東楠之前案紀錄表可憑(原審訴
    卷第210、211頁，本院卷第185頁）。
 3、被告於原審始終否認犯罪(審訴卷第148頁、訴卷第116、
　　180、225、226、231、233頁）於上訴理由狀仍然否認犯罪(
    本院卷第37頁) 直到110年4月19日本院準備程序才自白觸犯
    偽證罪(本院卷第126頁）然而，楊東楠違反槍砲彈藥刀械管
    制條例案件已於109年11月4日判決確定。
 4、被告上訴請求依刑法第172條減刑(本院卷第127頁)不能准許
    。
四、撤銷改判及科刑審酌事項：
（一）原審為被告科刑判決，確有論據；被告於本院自白犯罪，
      雖不符合刑法第172條之減免要件；但涉及犯後態度之科
      刑審酌基礎已經變更。被告上訴請求從輕量刑，應認有理
      由。因此撤銷改判，並更正附表一備註欄第1行之槍枝為
      仿造衝鋒槍。
（二）審酌被告偽證之動機，所幸最終楊東楠犯行仍經法院明斷
      ，判決有罪確定。被告所為已導致司法追求犯罪事實真相
      的成本增加，無端耗費司法資源，影響刑事訴訟程序的正
      確性與可信賴性。於本院之前均否認犯行而終能坦白認罪
      ，參酌被告之智識程度，以前從事物流工作，如今在監執
      行，刑期甚長，被告請求量處1年以下有期徒刑及所偽證
      掩護之罪行是槍砲重大犯罪等情狀，認宜量處如主文所示
      之刑。
據上論斷，依刑事訴訟法第369條第1項前段、第364條、第299條
第1項前段，刑法第168條、第47條，判決如主文。
本案經檢察官謝茵絜偵查起訴，檢察官李吉祥到庭執行公訴。
中　　華　　民　　國　　110 　年　　8 　　月　　18　　日
    　　　　　　　　　刑事第二庭審判長法　官  周盈文
    　　　　　　　　　　　　　　　　  法　官  錢建榮
  　    　　　　　　　　　　　　　　  法　官  郭豫珍
以上正本證明與原本無異。
如不服本判決，應於收受送達後20日內向本院提出上訴書狀，其
未敘述上訴之理由者並得於提起上訴後20日內向本院補提理由書
（均須按他造當事人之人數附繕本）「切勿逕送上級法院」。
                                      書記官  葉書豪
中　　華　　民　　國　　110 　年　　8 　　月　　18　　日
附錄：本案論罪科刑法條全文
刑法第168條（偽證罪）
於執行審判職務之公署審判時或於檢察官偵查時，證人、鑑定人
、通譯於案情有重要關係之事項，供前或供後具結，而為虛偽陳
述者，處 7 年以下有期徒刑。
附表一：槍砲案件扣案物明細
編號    物品名稱           鑑定結果  1 衝鋒槍1 枝（槍枝管制編號0000000000，含彈匣2 個） 認係仿造衝鋒槍，為仿德國HK廠MP5K型口徑9MM制式衝鋒槍製造，搶上具00000000等字樣，槍管內具6 條左旋來復線，擊發功能正常，可供擊發同口徑制式子彈使用，認具殺傷力。（如影像1 ～7）  2 衝鋒槍1 枝（槍枝管制編號0000000000，含彈匣1 個） 認係仿造衝鋒槍，為仿德國HK廠MP5K型口徑9MM制式衝鋒槍製造，搶上具00000000等字樣，槍管內具6 條左旋來復線，擊發功能正常，可供擊發同口徑制式子彈使用，認具殺傷力。（如影像8 ～14）  3 口徑9mm 制式子彈51顆 原扣案數量76顆，鑑定如下： ⑴61顆，認均係口徑9mm 制式子彈，採樣20顆試射，均可擊發，認具殺傷力。（如影像15～16) ⑵15顆，認均係口徑9mm 制式子彈，彈底均具撞擊痕跡，採樣5 顆試射，均可擊發，認具殺傷力。（如影像17～18） ⑶經試射後，尚餘51顆。  4 口徑9mm 制式子彈25顆（均試射完畢）   5 非制式子彈6顆 ⑴認均係非制式子彈，由金屬彈殼徑8.8 ± 0.5mm 金屬彈頭而成，採樣2 顆試射，均可擊發，認具殺傷力。（如影像19～20) ⑵有關該局刑鑑字第0000000000號鑑定書之未試射子彈4顆，均經試射，均可擊發，認具殺傷力。  6 送鑑彈殼10顆 認均係口徑9mm 制式金屬彈殼。（如影像21） 備註： 副駕駛座腳踏墊之咖啡色包包查扣仿造衝鋒槍2 支、子彈82顆（制式76顆、非制式6 顆）彈殼10顆、彈匣2 個；後行李箱扣得彈匣1 個。   
附表二：虛偽證言之內容
（問：你最後一次與楊東楠【筆錄原記載「被告」，為避免與本
案被告混淆，下均逕稱楊東楠】碰面是何時？）應該是106年10
月或11月不確定。
（問：最後一次碰面是在何處碰面？）我當時有案子借提到北所
，在北所內遇到。
（問：你們有談論到何事？）我去臺中找楊東楠的時候，我有拿
一個包包，要走的時候遺留在他車上，那時候有向楊東楠要。（
問：在臺中碰面是何時的事？）104年7月15日、16日。
（問：你是否能描述包包的種類及大小？）包包是咖啡色的，類
似書包大小，有拉鍊的。
（問：你跟楊東楠要包包的時候，有無跟楊東楠說包包裡有何東
西？）我那時一開始沒跟楊東楠講有什麼東西，是後來楊東楠來
跟我講是不是有東西在裡面，我說有。
（問：包包裡有何東西？）槍。
（問：可否描述那把槍的特徵？）就是MP5、長槍。
（問：數量是幾把？）兩把。
（問：意思是你當天有遺留一個包包裝有兩把MP5衝鋒槍在楊東
楠車上？）對。」　　
(以下空白)